【裁判字號】    97,交聲更(一),25
【裁判日期】    980123
【裁判案由】    聲明異議
【裁判全文】
臺灣臺南地方法院交通事件裁定    97年度交聲更(一)字第25號
移送機關    交通部公路總局嘉義區監理所臺南監理站
異議人即
受處分人    甲○○○
上列異議人因違反道路交通管理處罰條例案件，對於交通部公路
總局嘉義區監理所臺南監理站，民國97年3月18日所為之裁決處
分（處分案號：嘉監南字第裁74-Z00000000號）聲明異議，經本
院以97年度交聲字第263號裁定異議駁回，異議人不服提起抗告
，經臺灣高等法院臺南分院以97年度交抗字第200號裁定將原裁
定撤銷並發回更審，本院裁定如下：
    主    文
原處分撤銷。
甲○○○汽車駕駛人，行駛於高速公路，未依規定行駛車道，處
罰鍰新臺幣仟元；並記違規點數壹點。
    理    由
一、原處分意旨略以：異議人即受處分人甲○○○（下稱異議人
    ）駕駛之牌照號碼5307-LY號一般自小客車，於民國97年1月
    21日上午10時31分，行經國道三號南下261.4公里處，因行
    駛高速公路未依規定行駛車道（慢速小型車違規行駛內側車
    道），經科學儀器照相採證確認未以最高速限行駛內側車道
    無誤，遭內政部警政署國道公路警察局第八警察隊員警（下
    稱舉發機關）逕行製單舉發，嗣經交通部公路總局嘉義區監
    理所台南監理站（下稱移送機關）以其違規事證明確，依道
    路交通管理處罰條例第33條第1項第3款、第63條第1項第1款
    （原處分書漏載第1款）及違反道路交通管理事件統一裁罰
    基準表等規定，裁處罰鍰新臺幣（下同）5,000元，並記違
    規點數1點。
二、本件聲明異議意旨略以：
  (一)異議人於97年1月21日10時31分駕車行經國道三號南下261.
    4公里處，該車原以時速80公里行駛中間車道，因超車而駛
    入內側車道，並持續加速至該路段規定之最高速限時速110
    公里。然而於加速期間，遭國道公路警察局第八警察隊古坑
    分隊以雷射測速儀器照相測得行速為每小時91公里，並以違
    反道路交通管理處罰條例第33條第1項第3款逕行舉發，該單
    位所記述之違規事項和實際事實不符。
  (二)異議人謂該單位舉證相片1顯示異議人所駕駛之車輛以每小
    時91公里之速度行駛內側車道，然該車此時正因超車而駛入
    內側車道，為持續行駛內側車道立即加速至該路段所規定之
    最高速限每小時110公里，而於加速期間為該單位拍照舉發
    。另該單位書函說明舉證相片2顯示內側車道前方無車，且
    有適當距離而未駛回原車道，然本車此時經加速後已達該路
    段所規定之最高速限每小時110公里，符合高速公路及快速
    公路交通刻規則第8條第1項第3款「內側車道為超車道，但
    小型車於不堵塞行車之狀況下，得以該路段容許之最高速限
    行駛於內側車道。」實無駛回原車道之必要。因此，異議人
    所駕駛之車輛非以慢車速佔用內側車道行駛，並於超車後立
    即加速至最高速限，然而舉發機關以上開2張照片斷然舉發
    ，實有失公允，為此提出異議，請求撤銷原處分等語。
三、按汽車行駛於高速公路，未依規定行駛車道者，處汽車駕駛
    人3,000元以上6,000元以下罰鍰，並記違規點數1點，道路
    交通管理處罰條例第33條第1項第3款及第63條第1項第1款分
    別定有明文。次按汽車行駛高速公路及快速公路，其車道之
    使用，除因交通事故及道路施工依臨時或可移動標誌指示或
    交通勤務警察指揮外，應依設置之交通標誌、標線或號誌之
    規定，無設置者，應依下列規定︰一、在高速公路最高速限
    每小時90公里以上之路段，行駛速率低於每小時80公里之較
    慢速小型車，或在快速公路最高速限每小時80公里以上之路
    段，行駛速率低於每小時70公里之較慢速小型車，應行駛於
    外側車道，並得暫時利用緊臨外側車道之車道超越前車。三
    、內側車道為超車道，但小型車於不堵塞行車之狀況下，得
    以該路段容許之最高速限行駛於內側車道，亦為高速公路及
    快速公路交通管制規則第8條第1項第1款及第3款所明定。
四、經查：
  (一)移送機關指稱異議人於上揭時、地駕駛之牌照號碼5307-LY
    號一般自小客車，因行駛高速公路未依規定行駛車道（慢速
    小型車違規行駛內側車道），經科學儀器測得時速每小時91
    公里，未達該路段最高速限為每小時110公里，遭警逕行開
    單舉發，有內政部國道公路警察局97年1月28日公警局交字
    第Z00000000號舉發違反道路交通管理事件通知單1份及違規
    照片2幀附卷可稽。
  (二)惟異議人辯稱其當時因超車而駛入內側車道，並持續加速至
    該路段規定之最高速限時速110公里云云。然異議人於上揭
    時、地，行經國道3號未依規定行駛車道等情，業據舉發機
    關提供違規當時所拍攝之光碟1份為證，經本院勘驗該光碟
    之結果為：「於光碟6分34秒時，畫面出現車牌號碼5307-LY
    號自小客車行駛於內側車道，其間陸續有汽車從其右側車道
    經過，直到6分45秒該車離開畫面為止，該自小客車均行駛
    於內側車道。」，有勘驗筆錄1份附卷可參（見本院97年度
    交聲字第263號卷宗第19頁）。由上開勘驗結果可知，異議
    人駕車行駛於內側車道時，右側車道陸續有車輛經過，顯見
    右側車道車輛行車速度較異議人所駕駛車牌號碼5307-LY 號
    自小客車為快，異議人辯稱係為超車而駛入內側車道一節，
    自屬無據，不足為採。
  (三)又異議人駕駛之車號5307-LY號自用小客車於97年1月21日上
    午10點31分7秒於國道3號南下261.4公里處，經測得該車時
    速為91公里，復於同月日上午10點31分11秒於國道3號南上
    261.4公里203.9公尺處，經測得該車時速亦為91公里，此有
    測速照片2幀在卷可參（見本院97年度交聲字第263號卷宗第
    15頁至第16頁），故異議人係以時速91公里之速度連續行駛
    於上開時、地，從而異議人駕駛上開車輛未以最高速限行駛
    於內側車道之違規事實，亦堪認定。
五、再按「行駛高、快速公路未依規定行駛車道者－小型車未以
    規定之最高速度行駛內側車道，期限內繳納或到案聽候裁決
    者，處汽車駕駛人3,000元罰鍰」；又「行駛高、快速公路
    未依規定行駛車道者－慢速小型車未以規定之最高速度行駛
    內側車道，期限內繳納或到案聽候裁決者，處汽車駕駛人
    5,000元罰鍰。（慢速小型車指最高速限每小時90公里以上
    之路段，行駛速率低於每小時80公里之小型車。）」此為道
    路交通管理處罰條例第33條第1項第3款規定，並以交通部監
    理站所公佈之違反道路交通管理事件統一裁罰基準表（96年
    10月31日版）所明定。經查：異議人於上揭時、地駕駛之牌
    照號碼5307-LY號一般自小客車，因行駛高速公路未依規定
    行駛車道，經科學儀器測得時速每小時91公里，其時速並未
    低於每小時80公里，經核應屬上述前者「行駛高、快速公路
    未依規定行駛車道者－小型車未以規定之最高速度行駛內側
    車道」之情形，而非後者「慢速小型車（即行駛速率低於每
    小時80公里之小型車）未以規定之最高速度行駛內側車道」
    之情形，自應依上開前者之規定處罰之。
六、綜上所述，異議人於上揭時、地駕駛之牌照號碼5307-LY號
    一般自小客車行駛高速公路未依規定行駛車道行為之違規行
    為，應依「行駛高、快速公路未依規定行駛車道者－小型車
    未以規定之最高速度行駛內側車道，期限內繳納或到案聽候
    裁決者，處汽車駕駛人3,000元罰鍰」之規定處罰，已如前
    述。移送機關援引道路交通管理處罰條例第33條第1項第3款
    、第63條第1項第1款及違反道路交通管理事件統一裁罰標準
    表等規定，裁處異議人罰鍰5,000元，並記違規點數1點等處
    分，固非無見，然移送機關誤依「慢速小型車（即行駛速率
    低於每小時80公里之小型車）未以規定之最高速度行駛內側
    車道」之情形裁罰，於法有違，雖異議人之異議無理由，然
    原處分既有上開違誤，應由本院撤銷原處分，依道路交通管
    理處罰條例第第33條第1項第3款並參酌違反道路交通管理事
    件統一裁罰基準表之規定，裁定如主文第2項所示之處罰，
    以資適法。
七、據上論斷，應依道路交通管理處罰條例第87條第2項，道路
    交通案件處理辦法第20條，裁定如主文。
中    華    民    國    98    年    1     月    23    日
                    交通法庭  法  官  張家瑛
以上正本證明與原本無異。
如不服本裁定，應於收受送達後5日內向本院提出抗告狀。（應
附繕本）
                              書記官  李淑惠
中    華    民    國    98    年    2     月    2     日


司法院資訊處製作；財團法人民間司法改革基金會備份。
